臺灣基隆地方法院刑事判決　　　　　　100年度簡上字第171號
上　訴　人
即　被　告　張炳先
上列上訴人即被告因違反槍砲彈藥刀械管制條例案件，不服本院
基隆簡易庭100 年度基簡字第688 號中華民國100 年6 月16日第
一審刑事簡易判決（原聲請簡易判決處刑案號：100 年度偵字第
1345號），提起上訴，本院管轄之第二審合議庭判決如下：
    主      文
上訴駁回。
    事實及理由
一、本案經本院審理結果，認第一審判決以上訴人即被告張炳先
    係犯槍砲彈藥刀械管制條例第12條第4 項之持有子彈罪，依
    刑事訴訟法第449 條第1 項前段、第454 條第2 項，槍砲彈
    藥刀械管制條例第12條第4 項，刑法第11條前段、第41條第
    1 項前段、第42條第3 項規定，判處被告「有期徒刑3 月，
    併科罰金新臺幣3 萬元，徒刑如易科罰金，以新臺幣1000元
    折算1 日，罰金如易服勞役，以新臺幣3000元折算1 日」，
    其認事用法均無違誤，量刑亦屬適當，應予維持，除第一審
    刑事簡易判決書之理由欄所載「被告前除曾因他案而經法院
    判處罪刑確定並於94年8 月31日執行完畢」應更正為「被告
    前除曾因他案而經法院判處罪刑確定，並於94年8 月30日執
    行完畢（於翌日即8 月31日出監）」外，其餘均引用第一審
    刑事簡易判決書記載之事實、證據及理由（如附件）。
二、上訴意旨略以：扣案之子彈雖係在伊居住之基隆市○○區○
    ○路11之1 號屋內查獲，但該子彈非伊所有，子彈遭查獲之
    位置係在伊床下很容易看見之地方，伊尚在假釋中，若子彈
    係伊所有，伊會將它藏妥，不可能將子彈放在床下如此明顯
    之處，卷內證據無法直接證明上開子彈係伊所有，且伊以往
    並無槍砲彈藥刀械管制條例之前科紀錄，請求改判伊無罪云
    云。
三、經查：
  (一)警員持本院核發之搜索票（100 年度聲搜字第205 號），於
    100 年3 月19日晚上7 時30分許，在基隆市○○區○○路11
    之1 號屋內執行搜索，當場在被告之床下查獲子彈1 顆，而
    上開地址原係被告之姪子張智傑之住處，前開地址於99年 1
    月18日曾受警員持搜索票（本院99年度聲搜字第19號）執行
    搜索，斯時張智傑在場，因警員查獲與毒品危害防制條例之
    罪相關之證物，將張智傑帶往警局偵辦，張智傑並於翌日即
    99年1 月19日起受羈押，嗣後改為受刑人身分受執行，自99
    年1 月19日起迄本案警員持搜索票於100 年3 月19日至上址
    搜索止，此段期間張智傑均不曾出監所，且前開子彈經送請
    內政部警政署刑事警察局以檢視法、試射法鑑驗結果，認該
    子彈具有殺傷力等情，為被告所不爭執，且有內政部警政署
    刑事警察局100 年3 月29日刑鑑字第1000039598號鑑定書、
    本院100 年度聲搜字第205 號搜索票影本、本院99年度聲搜
    字第19號卷宗影本、張智傑之臺灣高等法院在監在押全國紀
    錄表在卷可參，此部分之事實均堪信為真。細觀本院100 年
    度聲搜字第205 號搜索票影本之記載內容（偵查卷第16頁）
    可知，原核發搜索票時懷疑被告涉及之罪名本係「毒品危害
    防制條例」，然警員於執行搜索時發現上開子彈1 顆且加以
    扣押，此應屬「另案應扣押之物」，依刑事訴訟法第152 條
    規定，於法並無不合。
  (二)被告雖以上開言詞置辯，然被告係於99年4 月28日假釋出獄
    ，出獄後即開始居住於基隆市○○區○○路11之1 號，此為
    被告所自承。而上開子彈係在被告之上址臥室內床下查獲，
    其於本院準備程序尚自承「子彈遭查獲的地點係在我的床下
    很容易看見的地方」，足徵子彈存在之位置係肉眼可見（參
    偵查卷第31頁上方照片），並非隱密難以發現，而床鋪又係
    一般人日常生活頻繁接觸且最隱私之處所，被告長期在該處
    居住，睡臥在床鋪上，對於床鋪上下甚至臥室屋內，均具有
    充分之支配管領能力，對於床鋪下肉眼如此容易查見之處置
    有子彈1 顆之事實，自無從諉稱不知。
  (三)被告雖辯稱自己係假釋中，若有子彈必會妥善藏放，不可能
    任由子彈暴露在容易查見之處所，導致自己涉及犯罪（致使
    假釋有遭撤銷之虞）云云。惟查：警員於100 年3 月19日至
    上址搜索時，除在被告之床下查獲子彈1 顆外，尚在被告之
    前述臥室裡，於垃圾桶內查獲海洛因殘渣袋5 個、於衣櫥抽
    屜內查獲電子磅秤2 臺、於梳妝臺抽屜內查獲夾鏈袋62個等
    情，有被告之警詢筆錄及扣押物品目錄表附卷可憑，此經本
    院於審理時向被告確認無誤。被告雖辯稱：殘渣袋、電子磅
    秤及夾鏈袋均係綽號「么妹」之友人所有，「么妹」經常在
    伊住處施用海洛因，伊曾看見「么妹」在伊房內施用毒品，
    且將殘渣袋丟在伊之垃圾桶內等語；然而，其對於「么妹」
    之姓名、年籍及聯絡方式均供稱不知，前開關於「么妹」之
    辯解是否屬實，已非無疑，且其曾有施用第一級毒品及第二
    級毒品之經驗（參卷附臺灣高等法院被告前案紀錄表所載前
    案紀錄），對於呈裝毒品之包裝袋上仍會殘留些微之毒品殘
    渣一節，自無不知之理，參酌上開殘渣袋以肉眼即可查見存
    有些許殘渣（參偵查卷第31至33頁殘渣袋照片、第22頁毒品
    初步鑑驗報告書、第22頁檢驗結果照片），則其對於「此等
    殘渣袋因存有毒品殘渣，如置放在自己房間之垃圾桶內，有
    使自己遭懷疑涉嫌違反毒品危害防制條例案件之疑慮」，自
    不可能毫無認識。依被告所持「自己在假釋中，不可能任由
    子彈暴露在容易查見之處所，導致自己涉及犯罪」之辯解觀
    之，其顯係在表示「不會任由可能使自己涉及犯罪之事證暴
    露在容易查見之處所，致使假釋有遭撤銷之虞」，惟上開殘
    渣袋係放置在更容易查見之垃圾桶內，上開電子磅秤及夾鏈
    袋等與毒品犯罪經常相關之物品又係放置在其衣櫥抽屜及梳
    妝臺抽屜內，均有使其因此遭偵查機關懷疑有涉嫌違反毒品
    危害防制條例案件之疑慮，足見被告所持「不會任由可能使
    自己涉及犯罪之事證暴露在屋內容易查見之處所」之辯解與
    其屋內之實際情況不符，是其辯稱：子彈係在床下易見之處
    遭查獲，伊尚在假釋中，若子彈係伊所有，伊會藏妥，不可
    能放在床下如此明顯之處，故子彈與伊無關云云，無從採憑
    。
  (四)被告雖始終辯稱「扣案子彈非伊所有」，應判決伊無罪云云
    ，然槍砲彈藥刀械管制條例第12條第4 項之持有子彈罪，係
    以行為人「持有」具殺傷力之子彈為其構成要件，並未以「
    子彈係行為人所有」為構成要件。上開子彈係在被告之床下
    明顯容易查見之處查獲，該處顯係被告具有事實上管領支配
    能力之範圍，被告之辯解又有上述矛盾無從採信之情狀，自
    應認被告對於上開子彈具有持有關係，被告空言以「無證據
    證明子彈係伊所有」為由否認持有子彈之事實，自無從採信
    。
  (五)綜上所述，被告之辯解無從採信。本案事證明確，被告持有
    子彈之犯行，足堪認定。至於被告雖提及可將扣案子彈送請
    鑑定機構進行指紋鑑定云云，因扣案之子彈已於進行殺傷力
    之鑑定時加以試射，而失其子彈之外形及功能，自無另進行
    指紋鑑定之可能，附此敘明。
四、本院審酌被告曾有違反麻醉藥品管理條例、恐嚇、詐欺、施
    用毒品等前科紀錄，素行不良，有臺灣高等法院被告前案紀
    錄表存卷可佐，其明知具殺傷力之子彈係國家法令規定禁止
    持有之違禁物，猶經由不詳管道取得後無故持有，所為雖未
    造成現實惡害，然對於社會治安仍存有潛在之危險性；兼衡
    被告犯後否認犯行，無正當職業之生活狀況，高中畢業之教
    育程度，犯案時並非年輕識淺等一切情狀，認原審量處有期
    徒刑3 月，併科罰金新臺幣3 萬元，且諭知徒刑如易科罰金
    ，以新臺幣1000元折算1 日，罰金如易服勞役，以新臺幣30
    00元折算1 日，併說明扣案子彈因試射後喪失違禁物之性質
    而無庸宣告沒收，其認事用法均無違誤，量刑亦屬適當。被
    告空言否認犯罪提起上訴，其上訴並無理由，應予駁回。
據上論斷，應依刑事訴訟法第455 條之1 第1 項、第3 項、第36
8 條、第373條，判決如主文。
本案經檢察官張長樹到庭執行職務。
中    華    民    國   100    年    9     月    27    日
                  刑事第三庭  審判長法  官  陳志祥
                                    法  官  藍君宜
                                    法  官  張婷妮
以上正本證明與原本無異。
本件判決不得上訴。
中    華    民    國   100    年    9     月    27    日
                                    書記官  連懿婷
附錄本案論罪科刑法條
槍砲彈藥刀械管制條例第12條第4 項
未經許可，持有、寄藏或意圖販賣而陳列子彈者，處五年以下有
期徒刑，併科新臺幣三百萬元以下罰金。
【附件】
臺灣基隆地方法院刑事簡易判決        100年度基簡字第688號
聲  請  人  臺灣基隆地方法院檢察署檢察官
被      告  張炳先  男  55歲（民國○○年○○月○○日生）
                    住基隆市○○區○○路11之1號
                    身分證統一編號：Ｚ000000000號
上列被告因違反槍砲彈藥刀械管制條例案件，經檢察官聲請以簡
易判決處刑（100 年度偵字第1345號），本院判決如下：
    主      文
張炳先未經許可，持有子彈，處有期徒刑月，併科罰金新臺幣
萬元。徒刑如易科罰金，以新臺幣壹仟元折算壹日；罰金如易
服勞役，以新臺幣仟元折算壹日。
    事實及理由
一、本件犯罪事實、證據及應適用之法條，除引用檢察官聲請簡
    易判決處刑書（以下簡稱「聲請書」）之記載（詳如附件）
    ，併補充如下：
  (一)被告張炳先固辯稱：伊雖因基隆市政府收回伊之原址住處（
    立德路11號），兼以外甥張智傑嗣後因故入監，方改而暫居
    於張智傑住處即「基隆市○○區○○路11之1 號」，然員警
    於上址搜索起獲之扣案子彈１顆（按：扣案子彈１顆業因鑑
    試人員依法試射，致已喪失子彈之外觀暨其功能），實與暫
    住於上址之伊渺無相關，而應係屋主張智傑所有之物云云（
    見偵卷第9 頁至第11頁、第46頁至第47頁）。惟查，基隆市
    警察局第二分局前曾報請檢察官核准而向本院聲請核發99年
    度聲搜字第19號搜索票，繼而於99年1 月18日晚間9 時5 分
    ，前往上址搜索並當場逮捕張智傑而後逕將張智傑移由檢察
    官訊問暨向本院聲請羈押獲准；又員警於99年1 月18日前往
    上址搜索之結果，非特一概未見「扣案子彈」之行跡，即令
    張智傑遭聲押獲准而後轉為受刑人身分發監執行迄今，其人
    身自由亦係持續處於受拘束之狀態，而洵無重返上址藏放扣
    案子彈之客觀可能（按：張智傑於99年1 月18日遭法院裁定
    准予羈押後，雖又於99年3 月17日改以受刑人之身分執行他
    案，然其迄今概不曾脫離監所管控而一直處於人身自由受拘
    束之狀態），此除經證人張智傑證述在卷（偵卷第85頁至第
    86頁），並據本院職權審閱張智傑之臺灣高等法院被告前案
    紀錄表、在監在押全國紀錄表所載內容無訛，且經本院職權
    調取99年度聲搜字第19號搜索案卷確認無誤，有上開聲搜案
    卷之影卷資料存卷為憑。由是以觀，非特足徵張智傑證稱「
    扣案子彈非其所有」等語（偵卷第85頁至第86頁），要非圖
    卸之詞而與事實相符並為可採，且尤足反徵扣案子彈必係嗣
    後入住上址之被告在「員警於99年1 月18日前往上址搜索以
    後」，方自行攜往上址藏放無疑。再者，被告前除曾因他案
    而經法院判處罪刑確定並於94年8 月31日執行完畢，並曾再
    因他案致經法院判處罪刑確定而於95年2 月20日發監執行暨
    於99年4 月28日假釋出監，此亦有臺灣高等法院被告前案紀
    錄表附卷可參；據此勾稽上開「扣案子彈必係嗣後入住上址
    之被告在『員警於99年1 月18日前往上址搜索以後』，方自
    行攜往上址藏放」等情節，並從中排除「被告客觀上無從取
    得、持有扣案子彈之時間（即被告人身自由受拘束之起迄期
    間）」暨「被告可能遭論以累犯而顯然不利於被告之推認」
    ，則本案被告應係遲至「99年9 月1 日迄100 年3 月19日」
    間之某日，方經由不詳管道取得扣案子彈，繼而將之攜往上
    址藏放藉以無故持有迨員警於100 年3 月19日晚間7 時30分
    搜索查獲時止，當亦堪可認定。
  (二)查扣案子彈１顆，經送請內政部警政署刑事警察局以「試射
    法」、「檢視法」進行鑑驗之結果，既認：「送鑑子彈１顆
    ，認係非制式子彈，由金屬彈殼組合直徑9.0mm金屬彈頭而
    成，經試射，可擊發，認具殺傷力。」有內政部警政署刑事
    警察局100 年3 月29日刑鑑字第1000039598號鑑定書暨鑑驗
    照片（偵卷第82頁正反面）附卷可參，則其應屬槍砲彈藥刀
    械管制條例第四條第一項第二款所明定列管之違禁物品，此
    亦無可疑。是核被告未經許可，持有扣案子彈如聲請書之所
    載，係犯槍砲彈藥刀械管制條例第十二條第四項之未經許可
    持有子彈罪。被告雖於「99年9 月1 日迄100 年3 月19日」
    間之某日，經由不詳管道取得扣案子彈，並自斯時起，未經
    主管機關許可而持有扣案子彈迨100 年3 月19日晚間7 時30
    分為警查獲時止，然因此一長期持有之行為，具有行為繼續
    之性質，為繼續犯，應僅論以單純一罪。
二、刑之酌科
    本院審酌被告明知具有殺傷力之扣案子彈，為槍砲彈藥刀械
    管制條例第四條第一項第二款所明定列管之違禁物品，非經
    中央主管機關許可，不得製造、販賣、運輸、轉讓、出租、
    出借、持有、寄藏或陳列，猶經由不詳管道取得而後無故持
    有，核其行止雖未造成實害，然仍已對社會治安構成潛在威
    脅；兼衡量被告生活狀況（無業；偵卷第8 頁之被告警詢筆
    錄「職業」欄參見）、素行（不佳；被告雖非累犯【參見本
    判決一(一)所述】，然有多起前案紀錄，卷附臺灣高等法院被
    告前案紀錄表所載內容參見）、智識程度（高中畢業；偵卷
    第8 頁之被告警詢筆錄「教育程度」欄參見）、尤以罹案之
    時復已非年輕識淺暨其犯後態度等一切情狀，量處如主文所
    示之刑，以期相當，併就其所受之徒刑宣告，諭知易科罰金
    之折算標準，暨就其所受之罰金刑宣告，諭知易服勞役之折
    算標準。
三、未併予宣告沒收之原因
    扣案之子彈１顆，既業經鑑試人員依法試射致已喪失子彈之
    外觀暨其功能，則其當已喪失違禁物之性質，而毋庸再為宣
    告沒收。
四、依刑事訴訟法第四百四十九條第一項前段、第四百五十四條
    第二項，槍砲彈藥刀械管制條例第十二條第四項，刑法第十
    一條前段、第四十一條第一項前段、第四十二條第三項，逕
    以簡易判決處刑如主文。
如不服本判決，得自收受送達之日起10日內，向本院提起上訴。
中    華    民    國   100    年    6     月    16    日
                  基隆簡易庭法  官  王慧惠
以上正本證明與原本無異。
如不服本判決，應於判決送達後10日內，向本院提出上訴書狀，
敘述上訴理由，上訴於本院合議庭，並按他造當事人之人數附具
繕本。
中    華    民    國   100    年    6     月    16    日
                            書記官  王一芳
附錄論罪法條：
槍砲彈藥刀械管制條例第12條第4 項
未經許可，製造、販賣或運輸子彈者，處1 年以上7 年以下有期
徒刑，併科新台幣500 萬元以下罰金。
未經許可，轉讓、出租或出借子彈者，處6 月以上5 年以下有期
徒刑，併科新台幣300 萬元以下罰金。
意圖供自己或他人犯罪之用，而犯前二項之罪者，處3 年以上10
年以下有期徒刑，併科新台幣700 萬元以下罰金。
未經許可，持有、寄藏或意圖販賣而陳列子彈者，處5 年以下有
期徒刑，併科新台幣300 萬元以下罰金。
第1 項至第3 項之未遂犯罰之。
附件：
臺灣基隆地方法院檢察署檢察官聲請簡易判決處刑書
                                     100年度偵字第1345號
    被      告  張炳先  男  55歲（民國○○年○○月○○日生）
                        住基隆市○○區○○路11-1號
                        國民身分證統一編號：Ｚ000000000號
上列被告因違反槍砲彈藥刀械管制條例案件，業經偵查終結，認
為宜聲請以簡易判決處刑，茲將犯罪事實及證據並所犯法條分敘
如下：
一、犯罪事實：張炳先於民國100年3月19日前某日，以不詳方式
    取得具殺傷力之子彈1顆，非法持有之，嗣於100年3月19日
    晚上7時30分許，在基隆市○○區○○路11之1號住處，為警
    持搜索票查獲，扣得上揭子彈1顆。案經基隆市警察局第二
    分局報告偵辦。
二、證據：被告張炳先之供述，證人張智傑之證詞，扣案子彈1
    顆，搜索扣押筆錄，查獲照片，刑事警察局鑑定書。
三、所犯法條：槍砲彈藥刀械管制條例第12條第4項罪嫌。
四、依刑事訴訟法第451條第1項聲請逕以簡易判決處刑。
    此    致
臺灣基隆地方法院基隆簡易庭
中    華    民    國   100    年    4     月    28    日
                              檢察官  張  長  樹
本件正本證明與原本無異
中    華    民    國   100    年    5     月    4     日
                              書記官  邱  國  雄
附錄所犯法條：
槍砲彈藥刀械管制條例第12條
未經許可，製造、販賣或運輸子彈者，處 1 年以上 7 年以下有
期徒刑，併科新台幣 500 萬元以下罰金。
未經許可，轉讓、出租或出借子彈者，處 6 月以上 5 年以下有
期徒刑，併科新台幣 300 萬元以下罰金。
意圖供自己或他人犯罪之用，而犯前二項之罪者，處 3 年以上
10 年以下有期徒刑，併科新台幣 700 萬元以下罰金。
未經許可，持有、寄藏或意圖販賣而陳列子彈者，處 5 年以下
有期徒刑，併科新台幣 300 萬元以下罰金。
第 1 項至第 3 項之未遂犯罰之。
附記事項：本件係依刑事訴訟法簡易程式辦理，法院簡易庭得不
傳喚被告、輔佐人、告訴人、告發人等出庭即以簡易判決處刑；
被告、被害人、告訴人等對告訴乃論案件如已達成民事和解而要
撤回告訴或對非告訴乃論案件認有受傳喚到庭陳述意見之必要時
，請即另以書狀向簡易法庭陳述或請求傳訊。